---
title: "Project Proposal"
author: "Team 8"
date: "`r Sys.Date()`"
output: rmarkdown::html_document

---

```{r setup, include = FALSE}
#You do not need to touch this chunk
#words after "#" sign are treated as comments
#It is strongly recommanded to use English in r markdown
knitr::opts_chunk$set(echo = TRUE)
```

```{r}
#install.packages("ggplot2")    # ggplot2 패키지 설치(한번만 설치하면 됨)
#install.packages("dplyr")      # dplyr 패키지 설치(한번만 설치하면 됨)
#install.packages("GGally")     # GGally 패키지 설치(한번만 설치하면 됨)
#install.packages("gridExtra")  # gridExtra 패키지 설치(한번만 설치하면 됨)
library(ggplot2)
library(dplyr)
library(GGally)
library(gridExtra)
```


# Rmarkdown template(Title)


## 1. 데이터에 대한 설명

### Files

- train.csv : 와인의 성분 및 품질이 담긴 데이터
- test.csv : 와인의 성분이 담긴 데이터(품질을 예측할 필요)


### Columns

- index : 구분자. 말 그대로 번호를 나타내 주는 index이다.
- quality : 품질. 0에서 10 사이의 숫자로 나타내어져 있다.
- fixed acidity : 산도. 적절한 농도일 경우 신선하고 청량한 느낌을 준다.
- volatile acidity : 휘발성산. 와인을 상하게 하는 효모나 박테리아에 의해 만들어지며 높은 농도(1.2~1.3g/L)일 경우 식초와 같은 불쾌한 맛을 낸다.
- citric acid : 시트르산. 산도에 영향을 미치는 것 같다.
- residual : 잔당. 발효 후 와인 속에 남아있는 당분.
- chlorides : 염화물. 와인의 짠맛을 좌우한다.
- free sulfur dioxide : 독립 이산화황. 와인의 보존재로 사용되며 높을 경우 사람에게 안 좋은 영향을 줄 수 있는 것 같다.
- total sulfur dioxide : 총 이산화황. 독립 이산화황과 차이가 뭘까..??
- density : 밀도. 와인을 마실 때의 바디감을 결정한다.
- PH : 수소이온농도. 낮을수록 강한 산성임을 의미한다.
- sulphates : 황산염. 이산화황 수용액이 산화되며 만들어진 염이다. 와인의 맛을 개선하고 신선도를 유지시키며 생동감을 준다.
- alcohol : 도수. 알코올의 농도.
- type : 종류. 레드 와인인지 화이트 와인인지를 구분.


## 2. 연구가설


## 3. 각 연구가설과 관련된 탐색적 자료 분석

```{r}
df = read.csv("data/train.csv", header = TRUE)    # csv file을 df라는 변수에 저장
head(df)
```


```{r}
glimpse(df)    # 변수별로 대략적인 형태를 볼 수 있음
```

```{r}
summary(df)    # 최대값, 최소값, 사분위수 등의 기본적인 통계량 확인 가능
```
```{r}
unique(df$type)
```
'type' column이 범주형 변수라서 제대로 summary가 되지 않아 unique 함수로 고유값을 체크하였다. white wine과 red wine 두 종류밖에 없음을 확인할 수 있다.

```{r}
colSums(is.na(df))
```

결측치는 없음을 확인할 수 있다.

```{r}
df_red <- df %>% filter(type=='red')
df_red

df_white <- df %>% filter(type=='white')
df_white
```


```{r}
pairs(df_red[2:8] %>%  sample_n(1000))     # red wine 데이터의 변수별 산점도행렬 확인
pairs(df_white[2:8] %>% sample_n(1000))    # white wine 데이터의 변수별 산점도행렬 확인
```
```{r}
pairs(df_red[c(2, 9:13)] %>% sample_n(1000))
pairs(df_white[c(2, 9:13)] %>% sample_n(1000))
```

column의 수가 index, type을 제외하고도 12개로 상당히 많아 각 데이터프레임의 column을 두 개로 분리시킨 후 산점도행렬을 그려보았다. 각 변수들이 quality에 미치는 영향을 알아보기 위해 quality column은 두 그룹에 모두 포함시켰다.




```{r fig.width = 10, fig.height=7}


pl1 = df %>% ggplot(aes(x=quality)) +
  geom_histogram() +
  facet_wrap(~ type)

pl2 = df %>% ggplot(aes(x=fixed.acidity)) +
  geom_density() +
  facet_wrap(~ type)

pl3 = df %>% ggplot(aes(x=volatile.acidity)) +
  geom_density() +
  facet_wrap(~ type)

pl4 = df %>% ggplot(aes(x=citric.acid)) +
  geom_density() +
  facet_wrap(~ type)

pl5 = df %>% ggplot(aes(x=residual.sugar)) +    # 그래프가 좀 이상함. outlier 값이 있을 것으로 예상됨.
  geom_density() +
  facet_wrap(~ type)

pl6 = df %>% ggplot(aes(x=chlorides)) +
  geom_density() +
  facet_wrap(~ type)

pl7 = df %>% ggplot(aes(x=free.sulfur.dioxide)) +
  geom_density() +
  facet_wrap(~ type)

pl8 = df %>% ggplot(aes(x=total.sulfur.dioxide)) +
  geom_density() +
  facet_wrap(~ type)

pl9 = df %>% ggplot(aes(x=density)) +
  geom_density() +
  facet_wrap(~ type)

pl10 = df %>% ggplot(aes(x=pH)) +
  geom_density() +
  facet_wrap(~ type)

pl11 = df %>% ggplot(aes(x=sulphates)) +
  geom_density() +
  facet_wrap(~ type)

pl12 = df %>% ggplot(aes(x=alcohol)) +
  geom_density() +
  facet_wrap(~ type)

grid.arrange(pl1, pl2, pl3, pl4, pl5, pl6, pl7, pl8, pl9, pl10, pl11, pl12, nrow=4, ncol=3)


```

```{r fig.width= 10, fig.height=20}

box1 <-  df %>% ggplot(aes(quality, fixed.acidity, group=quality)) +
  geom_jitter(col='gray') +
  geom_boxplot(alpha = .5, outlier.color = 'red') +
  facet_wrap(~ type)

box2 <-  df %>% ggplot(aes(quality, volatile.acidity, group=quality)) +    # red 와인의 경우 음의 상관관계
  geom_jitter(col='gray') +
  geom_boxplot(alpha = .5, outlier.color = 'red') +
  facet_wrap(~ type)

box3 <- df %>% ggplot(aes(quality, citric.acid, group=quality)) +    # red 와인의 경우 양의 상관관계
  geom_jitter(col='gray') +
  geom_boxplot(alpha = .5, outlier.color = 'red') +
  facet_wrap(~ type)

box4 <- df %>% ggplot(aes(quality, residual.sugar, group=quality)) +    # 이상치 때문에 제대로 관측 불가
  geom_jitter(col='gray') +
  geom_boxplot(alpha = .5, outlier.color = 'red') +
  facet_wrap(~ type)

box5 <- df %>% ggplot(aes(quality, chlorides, group=quality)) +
  geom_jitter(col='gray') +
  geom_boxplot(alpha = .5, outlier.color = 'red') +
  facet_wrap(~ type)

box6 <- df %>% ggplot(aes(quality, free.sulfur.dioxide, group=quality)) +
  geom_jitter(col='gray') +
  geom_boxplot(alpha = .5, outlier.color = 'red') +
  facet_wrap(~ type)

box7 <- df %>% ggplot(aes(quality, total.sulfur.dioxide, group=quality)) +
  geom_jitter(col='gray') +
  geom_boxplot(alpha = .5, outlier.color = 'red') +
  facet_wrap(~ type)

box8 <- df %>% ggplot(aes(quality, density, group=quality)) +
  geom_jitter(col='gray') +
  geom_boxplot(alpha = .5, outlier.color = 'red') +
  facet_wrap(~ type)

box9 <- df %>% ggplot(aes(quality, pH, group=quality)) +
  geom_jitter(col='gray') +
  geom_boxplot(alpha = .5, outlier.color = 'red') +
  facet_wrap(~ type)

box10 <- df %>% ggplot(aes(quality, sulphates, group=quality)) +    # red의 경우 양의 상관관계
  geom_jitter(col='gray') +
  geom_boxplot(alpha = .5, outlier.color = 'red') +
  facet_wrap(~ type)

box11 <- df %>% ggplot(aes(quality, alcohol, group=quality)) +    # 둘 다 대체적으로 양의 상관관계
  geom_jitter(col='gray') +
  geom_boxplot(alpha = .5, outlier.color = 'red') +
  facet_wrap(~ type)

grid.arrange(box1, box2, box3, box4, box5, box6, box7, box8, box9, box10, box11, nrow=6, ncol=2)

```

위의 그림에서 red wine data의 quality별 residual.sugar boxplot 부분이 white wine의 이상점(residual.sugar>60) 때문에 제대로 시각화되지 않았다. 아래에 이 부분만 따로 그려주었다.

```{r}
df_red %>% ggplot(aes(quality, residual.sugar, group=quality)) +  
  geom_jitter(col='gray') +
  geom_boxplot(alpha = .5, outlier.color = 'red')
```


```{r}
df_white %>% ggplot(aes(x = citric.acid, y = residual.sugar, color=as.factor(quality))) +
  geom_point()

df_white %>% filter(quality <= 5) %>% ggplot(aes(x = citric.acid, y = residual.sugar, color=as.factor(quality))) +
  geom_point()

df_white %>% filter(quality >= 7) %>% ggplot(aes(x = citric.acid, y = residual.sugar, color=as.factor(quality))) +
  geom_point()
```

너무 난잡하다.. mutate() 함수를 이용하여 새로운 new_quality column을 만들었다. (quality <=5 이면 new_quality='low', quality>=7이면 new_quality='high')

이후 new_quality별로 color를 다르게 주며 두 집단 사이에 유의미한 차이가 있는지 알아보았다.

```{r}
df_white %>% 
  filter(quality!=6) %>% 
  mutate(new_quality = ifelse(quality > 6, 'high', 'low')) %>% 
  ggplot(aes(x = citric.acid, y = residual.sugar, color=new_quality)) +
  geom_point()
   
```

우선 citric.acid는 high group이 low group보다 확실히 편차가 작다.

residual.sugar도 전체적으로 high group이 편차가 더 낮은 듯 하다.

```{r}

df_red %>% 
  filter(quality!=6) %>% 
  mutate(new_quality = ifelse(quality > 6, 'high', 'low')) %>% 
  ggplot(aes(x = citric.acid, y = sulphates, color=new_quality)) +
  geom_point()

```

  흥미롭게도 high group의 citric.acid가 두 개의 그룹으로 분리되는 것처럼 보인다.(0.00~0.2, 0.25~0.75) 단순한 우연일까?
  
  sulphates 역시 두 group간 사이에 유의미한 차이를 보여주고 있는 것 같다.
  

```{r}
y = df_red['quality']
x = df_red['alcohol']
D = data.frame(y, x)

lm_alcohol = lm(quality~., data=D)
summary(lm_alcohol)
```

```{r}
y = df_red['quality']
x = df_red['citric.acid']
D = data.frame(y, x)

lm_alcohol = lm(quality~., data=D)
summary(lm_alcohol)
```


```{r}
y = df_white['quality']
x = df_white['citric.acid']
D = data.frame(y, x)

lm_alcohol = lm(quality~., data=D)
summary(lm_alcohol)
```

## 4. time table

4월 8일 : 줌을 통해 가설 보완, 데이터 분석, 시각화
